【裁判字號】    98,消債更,458
【裁判日期】    990429
【裁判案由】    更生事件
【裁判全文】
臺灣臺南地方法院民事裁定           98年度消債更字第458號
聲  請  人
即  債務人  甲○○
代  理  人  王燕玲律師
上列當事人聲請消費者債務清理條例更生事件，本院裁定如下：
    主  文
聲請駁回。
聲請費用由聲請人負擔。
    理  由
一、按債務人不能清償債務或有不能清償之虞者，得依本條例所
    定更生或清算程序，清理其債務，消費者債務清理條例第3
    條定有明文。又聲請更生或清算不合程式或不備其他要件者
    ，法院應以裁定駁回之，但其情形可以補正者，法院應定期
    間先命補正，復為同條例第8條所明定。
二、本件聲請意旨略以：聲請人即債務人甲○○從事保全工作，
    平均每月收入約新台幣（下同）22,000元，除該筆收入外，
    名下僅有重型機車一輛，而累積債務總額1,361,401元，負
    債顯然超過資產，已達不能清償債務或有不能清償之虞之程
    度。聲請人雖曾於民國98年8月24日依照消費者債務清理條
    例向台新國際商業銀行（下稱台新銀行）提出前置協商，然
    聲請人每月收入扣除必要生活費用及每月支出扶養費後已無
    法負擔台新銀行所提出每月5,000元之二階段還款方案，因
    而協商不成立，且聲請人之無擔保或無優先權債務總額未逾
    1,200萬元，復未經法院裁定開始清算程序或宣告破產，爰
    依法聲請更生等語。
三、經查：
（一）聲請人曾於98年8月21日向最大債權銀行台新銀行申請前
      置協商，經本院發函向台新銀行詢問與聲請人前置協商之
      情況，由該銀行查覆結果稱其提供二階段還款方案，第一
      階段72期，0利率，月繳5,000元之協商方案，經多次協調
      ，聲請人仍表示每月僅能支付1,500元，而無法達成協商
      共識，銀行遂於98年8月24日出具前置協商不成立通知書
      予聲請人，有聲請人提出之協商不成立通知書及台新銀行
      99年4月20日之民事陳報狀在卷可稽。又聲請人名下無財
      產，有國稅局財產歸屬資料清單及稅務電子閘門財產所得
      調件明細表可按，聲請人雖曾為鴻億汽車保養廠（統一編
      號：00000000）負責人，惟該廠現已查無資料，且與聲請
      人陳報該廠於89年3月結束營業之情形相符，自堪認聲請
      人為消費者債務清理條例第2條所稱5年未從事營業活動之
      消費者。
（二）聲請人主張其平均每月薪資收入約22,000元，惟依其自陳
      98年1至9月收入共247,217元，平均每月收入應為27,446
      元（247017÷9＝27446，小數點以下四捨五入），則扣除
      聲請人主張自己及配偶、未成年子女每月支出必要生活費
      用租屋5,000元、膳食4,000元、水電費903元、電話費610
      元、瓦斯費395元、勞健保費809元、教育費（女兒劉鈺婷
      ）1,000元、交通費600元、醫療費（配偶林娜惠）900元
      、配偶國民年金674元、配偶健保費659元、扶養費（配偶
      及女兒）8,000元，共計23,550元，仍有3,896元（
      00000-00000=3896）餘額，雖尚不足支應其最大債權銀行
      台新銀行所提每月還款5,000元之二階段方案，惟聲請人
      每月收入餘額，與還款方案僅1,000元之差距，仍有協商
      之空間；且聲請人既負有債務，於履行債務期間，其生活
      開銷理當予以節制，生活更須儉樸，倘聲請人適當控制其
      生活費用支出，應尚能勉力履行債務。且衡諸債之關係，
      係以當事人間之信賴關係為基礎，為社會經濟組織之重要
      支柱，故當事人於以法律行為追求自己之利益之際，亦應
      顧及對方之利益，並考量債權債務在社會上之作用，本於
      誠實及信用之原則，行使債權及履行債務。若債務人履行
      債務並無困難，僅係為圖謀減免債務，而不為債務之履行
      ，自有違債權契約為誠信契約之本旨。
四、綜上，觀諸聲請人之財產、收入資料及必要生活支出，聲請
    人尚有能力與各債權人達成分期償還之協議，透過分期償還
    計畫清償債務，聲請人捨此不為，主張其不能清償債務，自
    不足採。聲請人既非不能清償債務或有不能清償之虞，其更
    生之聲請即不符消費者債務清理條例第3條所定要件，且上
    開欠缺又屬無從補正，依上開說明，自應駁回其更生之聲請
    ，爰裁定如主文。
中    華    民    國    99    年    4    月    29    日
                  民事第二庭  法  官  魏玉英
上為正本係照原本作成。
如不服本裁定，應於裁定送達後10日內，以書狀向本院提出抗告
，並繳納抗告費新臺幣1千元。
中    華    民    國    99    年    4    月    30    日
                              書記官  蔡曉

司法院資訊處製作；財團法人民間司法改革基金會備份。
